【裁判字號】    97,消債更,91
【裁判日期】    971020
【裁判案由】    聲請更生程序
【裁判全文】
臺灣苗栗地方法院民事裁定        97年度消債更字第91號
聲  請  人
即  債務人  甲○○
上列債務人聲請更生事件，本院裁定如下：
    主  文
聲請人即債務人甲○○自中華民國九十七年十月二十日十六時起
開始更生程序。
    理  由
一、按債務人不能清償債務或有不能清償之虞，且無擔保或無優
    先權之債務總額未逾新臺幣（下同）1,200 萬元者，於法院
    裁定開始清算程序或宣告破產前，得向法院聲請更生，消費
    者債務清理條例第3 條、第42條第1 項定有明文。債務人與
    金融機構協商成立者，不得聲請更生或清算，但因不可歸責
    於己之事由，致履行顯有重大困難者，不在此限。前項規定
    ，於消費者債務清理條例施行前，債務人依金融主管機關協
    調成立之中華民國銀行公會會員辦理消費金融案件無擔保債
    務協商機制與金融機構成立之協商準用之，同條例第151 條
    第5 、6 項亦有明定。
二、債務人聲請意旨略以：其因有不能清償債務之情事，遂依照
    中華民國銀行公會會員辦理消費金融案件無擔保債務協商機
    制與最大債權銀行台新國際商業銀行（下稱台新銀行）成立
    協商，協商條件為債務人每月應清償14,943元。惟查，上開
    金額係台新銀行自行片面決定之數額，並未衡量債務人之家
    庭收支狀況，債務人只能選擇接受或拒絕，並無與台新銀行
    談判之空間；而債務人民國95年平均每月薪資21,432元，96
    年平均每月薪資36,209元，上開薪資扣除每月必要支出後，
    均不足以支付協商成立之每月應清償金額，只得向親友借支
    繳納，共計22期，直至97年4 月因長子即將出生，債務人為
    預留生產所需費用，不得已始未繼續繳款而毀諾，係屬不可
    歸責於己之事由致履行顯有重大困難，復未經法院裁定開始
    清算程序或破產宣告，爰向本院聲請更生等語。
三、查債務人無擔保或無優先權之債務總額為1,027,980 元，未
    逾1,200 萬元，其前於95年7 月10日依照中華民國銀行公會
    會員辦理消費金融案件無擔保債務協商機制與最大債權銀行
    台新銀行成立協商，每月應清償14,943元，嗣自97年5 月起
    毀諾等情，業據債務人陳明在卷，並經本院依職權向台新銀
    行查證屬實，有該銀行97年8 月20日函在卷可考，自堪採信
    。審酌債務人於95年7 月10日協商成立時，平均每月薪資21
    ,432 元 ，96年平均每月薪資36,209元，有本院依職權查詢
    之稅務電子閘門財產所得調件明細表在卷可參，而債務人每
    月須支付房租5,000 元，水、電、瓦斯、電話費、健保費、
    交通費等約5,000 元，及以一般生活水準所認相當之債務人
    及妻吳紅梅、長女吳育宣之生活費共約15,000元（註：債務
    人之妻為大陸人，無法在台工作，又須在家照顧兩名幼子，
    故家庭生活費用均由債務人一人負擔），則債務人之薪資扣
    除上開必要支出後，已屬入不敷出，或所餘已不足繳納協商
    成立之金額。再者，協商成立後，債務人之長子吳宥碩又已
    於97年6 月30日出生，此有戶籍謄本在卷可憑，債務人之家
    庭生活開銷勢必增加，是債務人因而無法繼續繳納協商成立
    之每月應清償金額而毀諾，實難認其有惡意。參以債務人雖
    無能力還款，惟仍勉力繳納22期，足認債務人尚有還款之誠
    意，並非惡意毀諾。綜上，債務人既非惡意毀棄前開協議之
    履行，其主張有不可歸責於己之事由致履行顯有困難，洵屬
    可採。此外復查無債務人有經法院裁定開始清算或宣告破產
    之情事，從而其請求依消費者債務清理條例裁定准予更生，
    揆諸首揭規定，核無不合，應予准許。
中    華    民    國    97    年    10    月    20    日
                  民事庭法  官  黃佩韻
以上正本係照原本作成。
本件不得抗告。
本裁定已於97年10月20日16時公告。
中    華    民    國    97    年    10    月    20    日
                        書記官  黃正中


司法院資訊處製作；財團法人民間司法改革基金會備份。
